臺灣桃園地方法院民事判決
111年度訴字第441號
原      告  蕭良正  
訴訟代理人  楊婷鈞  律師
被      告  邱垂昌  

            邱垂議

上列當事人間請求分割共有物事件，本院於民國111年6月20日言
詞辯論終結，判決如下：
    主  文
兩造共有如附表一所示土地及建物，應予變價分割，所得價金，
由兩造按附表二所示應有部分比例分配之。
訴訟費用由兩造依附表二應有部分比例負擔。
    事實及理由
壹、程序事項：
    本件被告經本院合法通知，均未於最後言詞辯論期日到場，
    核無民事訴訟法第386條各款所列情形，爰依原告之聲請，
    由其一造辯論而為判決。　　
貳、實體事項：
一、原告主張：伊經本院109年度司執字第34565號強制執行事件
    之強制執行程序得標買受附表一所示系爭土地與建物（下合
    稱系爭不動產）之應有部分，與被告共有如附表一所示系爭
    不動產，應有部分比例如附表二所示。兩造間並無不分割協
    議，亦無分管契約，惟就系爭不動產如何分割，無法達成共
    識。又系爭建物為三層樓透天厝，僅一出入口，性質上不適
    合以原物分配予各共有人，故請求變價分割，並將價金依兩
    造就系爭建物之應有部分比例分配，爰依民法第823條第1項
    本文、第824條第2項第2款規定，提起本件訴訟等語。並聲
    明：兩造共有之系爭不動產，應予變價分割，所得價金由兩
    造依系爭建物之應有部分比例分配。
二、被告方面：
　  被告均未於言詞辯論期日到場，亦未提出書狀作何聲明或陳
    述。
三、原告主張其與被告共有系爭不動產，應有部分如附表二所示
    ，有系爭不動產所有權狀、土地及建物登記謄本、系爭建物
    稅籍證明書、相片、桃園市平鎮地政事務建物測量成果圖、
    本院109年度司執字第34565號拍賣公告及不動產權利移轉證
    書為證（見本院111年度壢簡字第58號卷第6至15頁、第48至
    51頁），而被告對於原告主張前揭事實，已於相當時期受合
    法之通知，而於言詞辯論期日不到場，亦未提出準備書狀爭
    執，依民事訴訟法第280條第3項之規定視同自認，是此部分
    事實，堪信屬實。
四、按各共有人，除法令另有規定外，得隨時請求分割共有物。
    但因物之使用目的不能分割或契約訂有不分割之期限者，不
    在此限。分割之方法不能協議決定，或於協議決定後因消滅
    時效完成經共有人拒絕履行者，法院得因任何共有人之請求
    ，命為下列之分配：二、原物分配顯有困難時，得變賣共有
    物，以價金分配於各共有人；或以原物之一部分分配於各共
    有人，他部分變賣，以價金分配於各共有人。民法第823條
    第1項、第824條第2項第2款分別定有明文。又法院裁判分割
    共有物，定其分配，應兼顧全體共有人之利益，斟酌各共有
    人之利害關係並共有物之性質、價格、利用價值及經濟效用
    決之（最高法院84年度台上字第1538號判決意旨參照）。經
    查：
㈠、依系爭土地及建物登記謄本所示，系爭土地之使用分區為鄉
    村區及使用地類為乙種建用地（見本院111年度壢簡字第58
    號卷第9頁），而系爭建物登記主要用途為住家用（見前開
    卷第10頁），並無因物之使用目的不能分割之情形。又無證
    據證明兩造間有不分割之約定，且兩造迄本院言詞辯論終結
    前，對於系爭不動產之分割方式仍未能達成一致之協議，足
    認兩造對於系爭不動產之分割方法不能協議決定，則原告依
    上開規定訴請裁判分割系爭不動產，自無不合，應予准許。
㈡、系爭不動產之建物為加強磚造之1層樓建物，樓層面積為63.5
    平方公尺，但另有未辦理保存登記之增建部分（一層面積7.
    49平方公尺、二層面間65.6平方公尺、三層面積38.74平方
    公尺），且一層、二層建物分別有佔用鄰地之情形（詳附表
    一編號三），且經本院調得本院109年度司執字第34565號清
    償債務卷，核閱卷內所附執行筆錄、不動產鑑定書之記載（
    見該卷第38頁、第63至89頁），系爭建物鄰2至3米路，一樓
    有1個出入口，2 至3樓為增建部分，是如採原物分割，每人
    分得之面積甚小，且室內既有管線及設施，難以滿足分割後
    各別所有權人之使用，足見系爭不動產實不宜為原物分割。
    參以變價分割方式，可使日後房屋及土地同歸一人所有而為
    完整之利用，被告對於原告變價分割之請求亦未表示意見。
    本院斟酌系爭不動產之型態、使用情形、經濟效用、兩造之
    利益等一切情形，認為系爭不動產之分割，以變價後價金按
    如主文所示兩造應有部分比例分配為適當。
㈢、系爭不動產既無不能分割之情形，又無不分割之約定，而共
    有人未能達成分割之協議，從而，原告依民法第823條第1項
    本文、第824條第2項第2款之規定，訴請就共有人共有之系
    爭不動產予以變賣後，將所得價金依如主文所示之應有部分
    比例分配，即屬有據，應予准許。
五、綜上所述，原告依民法第823條、第824條規定，請求變價分
    割如附表一所示系爭不動產，為有理由，應予准許，爰判決
    如主文第一項所示。
六、末按分割共有物乃具非訟事件之性質，法院斟酌何種分割方
    法較能增進共有物之經濟效益，並兼顧兩造之利益，以決定
    適當之分割方法，不因何造起訴而有不同，故原告請求裁判
    分割共有物雖有理由，惟關於所支出之訴訟費用，應由共有
    人全體按其應有部分比例負擔，方屬公平。職此，本院經審
    酌兩造利害關係，應由兩造各按系爭建物之應有部分比例負
    擔訴訟費用。
七、本件事證已臻明確，兩造其餘攻擊防禦方法及證據，核與判
    決之結果不生影響，爰不一一論列，併此敘明。
八、訴訟費用負擔之依據：民事訴訟法第80條之1。
中　　華　　民　　國　　111 　年　　7 　　月　　25　　日
                  民事第三庭    法　官　卓立婷
以上正本係照原本作成。
如對本判決上訴，須於判決送達後二十日內向本院提出上訴狀。
如委任律師提起上訴者，應一併繳納上訴審裁判費。　　　　　
中　　華　　民　　國　　111 　年　　7 　　月　　26　　日
　　　　　　　　　              書記官  謝宛橙
附表一：
編號 類別 地號或建號 1 土地 桃園市○鎮區○○段000地號土地（面積73.73平方公尺） 2 建物 桃園市○鎮區○○段000○號即門牌號碼桃園市○鎮區○○路0段0巷00弄0號建物（一層樓房住家用加強磚造，一層面積63.5平方公尺） 3 建物 同上門牌號碼未辦保存登記建物（執行時暫編為平鎮區新光段995建號，一層面積7.49平方公尺、二層面間65.6平方公尺、三層面積38.74平方公尺。一層佔用492地號土地30.61平方公尺、二層佔用508地號土地5.21平方公尺） 

附表二：訴訟費用負擔
編號 共有人 訴訟費用負擔比例 1 原告 4分之1 2 邱垂昌 2分之1 3 邱垂議（原名邱垂光） 4分之1